【裁判字號】    99,易,497
【裁判日期】    990624
【裁判案由】    毒品危害防制條例
【裁判全文】
臺灣苗栗地方法院刑事判決               99年度易字第497號
公  訴  人  臺灣苗栗地方法院檢察署檢察官
被      告  甲○○
上列被告因違反毒品危害防制條例案件，經檢察官提起公訴（99
年度毒偵字第499 號），因被告於本院準備程序時就被訴事實為
有罪之陳述，經告知簡式審判程序之旨，並聽取當事人之意見後
，本院合議庭裁定改由受命法官獨任依簡式審判程序進行，並判
決如下：
    主  文
甲○○施用第二級毒品，累犯，處有期徒刑柒月。
    事  實
一、甲○○前於民國87年間，因施用毒品案件，經法院裁定送觀
    察、勒戒後，認無繼續施用毒品之傾向，業於87年6 月25日
    執行完畢釋放，並於同年7 月21日，由臺灣苗栗地方法院檢
    察署檢察官以87年度偵字第2492號為不起訴處分確定，惟前
    開觀察、勒戒無法收其實效，甲○○於該觀察、勒戒執行完
    畢釋放後5 年內之89年1 月間，復因施用毒品，經本院以89
    年度易字550 號判決判處有期徒刑8 月確定。其後，甲○○
    復曾因毒品、恐嚇等案件，經法院分別判處有期徒刑10月、
    4 月，嗣經裁定減刑並定應執行刑為有期徒刑6 月確定；因
    竊盜、妨害自由、毀損等案件，經法院分別判處有期徒刑1
    年、3 月、4 月，嗣經裁定減刑並定應執行刑為有期徒刑7
    月15日確定；及因施用毒品案件，經法院判處有期徒刑10月
    ，減為有期徒刑5 月確定，前開有期徒刑6 月、7 月15日、
    5 月經接續執行，甫於97年6 月30日縮刑期滿執行完畢（構
    成累犯）。
二、詎甲○○仍未戒除毒癮，復基於施用第二級毒品之犯意，於
    99年3 月3 日某時許，在其苗栗縣獅潭鄉朝陽村朝西52號住
    處，以將甲基安非他命置於吸食器（未扣案）內加熱而吸其
    煙霧之方式，施用第二級毒品甲基安非他命1 次。嗣於99年
    3 月4 日16時40分許，因員警持本院核發之搜索票至其友人
    廖京陽位在苗栗縣銅鑼鄉○○路6 號之住處執行搜索，適甲
    ○○在場，乃於具有偵查犯罪職權之員警發覺其上開施用毒
    品犯行前，主動坦承其有施用毒品之情事，並同意接受採尿
    而自首接受裁判。
三、案經苗栗縣警察局苗栗分局報請臺灣苗栗地方法院檢察署檢
    察官偵查起訴。
    理  由
一、查本件被告甲○○所犯並非死刑、無期徒刑、最輕本刑為3
    年以上有期徒刑之罪或高等法院管轄第一審案件，而被告於
    準備程序進行中，就被訴事實為有罪之陳述，經法官告知簡
    式審判程序之旨，並聽取公訴人及被告之意見後，本院認適
    宜改依簡式審判程序進行，爰依刑事訴訟法第273 條之1 第
    1 項之規定，由本院合議庭裁定由受命法官獨任進行簡式審
    判程序，合先敘明。
二、上開犯罪事實，業據被告甲○○於偵查及本院審理時均坦承
    不諱，且其於99年3 月4 日18時53分經苗栗縣警察局苗栗分
    局員警採集尿液送檢驗結果，確呈安非他命及甲基安非他命
    陽性反應，有苗栗縣警察局苗栗分局毒品犯罪嫌疑人尿液採
    驗作業管制紀錄、濫用藥物尿液檢驗監管紀錄表、中山醫學
    大學附設醫院檢驗科藥物檢測中心於99年3 月19日出具之尿
    液檢驗報告等在卷可稽，足認被告之自白核與事實相符，其
    施用第二級毒品甲基安非他命之犯行，洵堪認定。又被告本
    次施用毒品犯行，雖係於觀察、勒戒執行完畢滿5 年後再犯
    ，惟被告於首次觀察、勒戒執行完畢後5 年內，已有因施用
    毒品經檢察機關及法院追訴處罰之紀錄，則檢察官對本案逕
    予起訴，程序自屬合法，附此敘明。
三、核被告甲○○所為，係犯毒品危害防制條例第10條第2 項之
    施用第二級毒品罪。其施用前後持有第二級毒品甲基安非他
    命之低度行為，為其施用之高度行為吸收，不另論罪。又被
    告有如事實欄所載之刑案科刑、執行紀錄，有臺灣高等法院
    被告前案紀錄表在卷可參，其在前開有期徒刑之執行完畢後
    5 年以內，故意再犯本案有期徒刑以上之罪，為累犯，應依
    刑法第47條第1 項之規定，加重其刑。再按刑法第62條所謂
    發覺，係指有偵查犯罪職權之公務員已知悉犯罪事實與犯罪
    之人而言，而所謂知悉，固不以確知其為犯罪之人為必要，
    但必其犯罪事實，確實存在，且為該管公務員所確知，始屬
    相當。如犯罪事實並不存在而懷疑其已發生，或雖已發生，
    而為該管公務員所不知，僅係推測其已發生而與事實巧合，
    均與已發覺之情形有別，最高法院75年台上字第1634號判例
    可資參照。查本案係員警至被告之友人廖京陽位在苗栗縣銅
    鑼鄉○○路6 號之住處執行搜索，適被告在場，員警乃在未
    查獲與被告相關證物之情況下，僅口頭詢問被告有無施用毒
    品，被告即坦承其有施用毒品乙事，此業經被告於本院審理
    時陳明，並有卷附刑案報告書、被告之警詢筆錄、及本院詢
    問員警查獲情形之電話紀錄表附卷可佐，則員警當時既非有
    何確切根據而對被告產生施用毒品犯罪之合理可疑，至多只
    有單純主觀上懷疑或推測，即與刑法第62條所稱之發覺有別
    ，是依據上開說明，應認被告就前開施用第二級毒品犯行符
    合自首規定，爰依刑法第62條前段規定減輕其刑，並先加後
    減之。至被告於警詢時供稱之施用毒品時間雖為99年2 月28
    日22時許，而與其後在偵查及本院中供稱之99年3 月3 日稍
    有差異，惟依被告之真意，應係對其於99年3 月4 日18時53
    分遭警查獲並採尿前之施用毒品犯行，有自願接受裁判之意
    （見本院卷第28頁），且被告前後所述之時點，亦均在其該
    次採尿時往前回溯96小時之甲基安非他命代謝時間內，益徵
    被告並無掩飾其犯行之用意。是被告前後坦承之施用時間雖
    有不同，仍不影響本院對被告符合自首之認定。爰審酌被告
    曾因施用毒品經送觀察、勒戒，並曾多次遭法院論罪科刑，
    仍未知警惕，再犯本案施用毒品犯行，可見其意志不堅，未
    能徹底戒除惡習遠離毒害，實屬不該，惟念及施用毒品本質
    上係戕害自身健康之行為，尚未嚴重破壞社會秩序或侵害他
    人權益，暨其犯罪後坦承犯行，犯後態度良好，及其智識程
    度、生活狀況等一切情狀，量處如主文所示之刑，以示懲儆
    。
據上論斷，應依刑事訴訟法第273 條之1 第1 項、第299 條第 1
項前段，毒品危害防制條例第10條第2 項，刑法第11條前段、第
47條第1 項、第62條前段，判決如主文。
本案經檢察官黃俊鳴到庭執行職務。
中    華    民    國    99    年    6     月    24    日
                  刑事第三庭    法  官  顏苾涵
以上正本證明與原本無異。
如不服本判決應於收受判決後10日內向本院提出上訴書狀，並應
應敘述具體理由。其未敘述上訴理由者，應於上訴期間屆滿後20
日內向本院補提理由書(均須按他造當事人之人數附繕本)「切勿
逕送上級法院」。
中    華    民    國    99    年    6     月    24    日
                                書記官  涂村宇
附記論罪科刑法條：
毒品危害防制條例第10條
施用第一級毒品者，處 6 月以上 5 年以下有期徒刑。
施用第二級毒品者，處 3 年以下有期徒刑。

司法院資訊處製作；財團法人民間司法改革基金會備份。
